【裁判字號】    99,訴,672
【裁判日期】    991014
【裁判案由】    毒品危害防制條例
【裁判全文】
臺灣基隆地方法院刑事判決               99年度訴字第672號
公  訴  人  臺灣基隆地方法院檢察署檢察官
被      告  乙○○
上列被告因毒品危害防制條例案件，經檢察官提起公訴（99年度
毒偵字第1335號），經本院合議庭當庭評議由受命法官獨任進行
簡式審判程序並判決如下：
    主  文
乙○○施用第一級毒品，累犯，處有期徒刑柒月。
    犯罪事實
一、乙○○前因竊盜案件，經本院判處有期徒刑6月確定，甫於
    民國（下同）99年1月28日執行完畢。復因施用毒品案件，
    經觀察、勒戒後，認無繼續施用毒品之傾向，於98年7月30
    日執行完畢釋放，並由臺灣基隆地方法院檢察署檢察官以98
    年度毒偵緝字第47號、98年度偵緝字第284號為不起訴處分
    確定，詎其猶不知悔改。
二、乙○○復基於施用第一級毒品海洛因之犯意，於99年4月30
    日凌晨4、5點左右，在基隆市○○區○○路370巷16之1號其
    父母住處，施用第一級毒品海洛因1次。嗣於同日晚上9時15
    分許，在基隆市警察局第一分局警備隊接受採尿送驗，結果
    呈嗎啡陽性反應，始悉上情。
三、案經基隆市警察局第一分局移請臺灣基隆地方法院檢察署檢
    察官偵查起訴。
    理  由
壹、程序事項：
    本件被告乙○○所犯者非為死刑、無期徒刑、最輕本刑為3
    年以上有期徒刑之罪或高等法院管轄第一審案件，其於準備
    程序進行中，先就被訴事實為有罪之陳述，經告知其簡式審
    判程序之旨，並聽取公訴人、被告之意見後，本院業已依刑
    事訴訟法第273條之1第1項之規定，裁定由受命法官獨任以
    簡式審判程序進行本案之審理。
貳、實體事項：
一、論罪：
（一）認定犯罪事實所憑之證據：
    1.被告乙○○於警詢、偵查及本院審理中自白。
    2.尿液撿報告。
（二）認定之理由：
    1.被告為警查獲後所採集之尿液檢體，經送台灣尖端先進生
      技醫藥股份有限公司以酵素免疫分析法為初步篩檢，並以
      氣相層析質譜儀法為確認檢驗之結果，呈嗎啡陽性反應之
      事實，有上開公司濫用藥物檢驗報告（尿液檢體編號：UL
      /2010/50038號）及基隆市警察局第一分局偵辦毒品案件
      尿液檢體對照表各1紙附卷可稽，可確認被告尿液有毒品
      海洛因之陽性反應。
    2.被告施用第一級毒品之自白與尿液檢驗出有海洛因毒品之
      反應之事實相符，事證明確，被告犯行堪予認定。
二、科刑：
（一）罪刑之認定：
  1.法律修正之比較：
    按毒品危害防制條例全部條文業於92年6月6日三讀修正，於
    92年7月9日公布，依修正後同條例第36條規定「本條例自公
    布後六個月後施行」，是以修正後同條例已於93 年1月9日
    施行。被告乙○○於98年間因施用毒品案件，經觀察、勒戒
    後，認無繼續施用毒品之傾向，於98年7月30日執行完畢釋
    放，並由臺灣基隆地方法院檢察署檢察官以98年度毒偵緝字
    第47號、98年度偵緝字第284號為不起訴處分確定，有卷附
    台灣高等法院被告前案紀錄表記之甚明。被告行為在法律修
    正後，屬於修正後同條例之「再犯」，應直接適用修正後同
    條例之規定，逕應將被告起訴判刑，不生比較新舊法之適用
    問題，併予指明。
  2.所犯罪名：
    核被告所為，係犯毒品危害防制條例第10條第1項之施用第
    一級毒品罪。被告施用時持有毒品之低度行為，應為施用毒
    品之高度行為所吸收，不另論罪。
  3.累犯：
    又被告有如犯罪事實欄所載之前案紀錄，此有臺灣高等法院
    被告前案紀錄表乙份在卷可按，被告於受有期徒刑之執行完
    畢後，5年以內故意再犯有期徒刑以上之罪，為累犯，應依
    刑法第47條第1項規定加重其刑
（二）科刑之裁量：
  1.犯罪之動機、目的：
    歸納施用毒品之動機，不外(1)試驗性使用：試試看，別人會
    上癮，我可不一定會。(2)反抗性使用：叫我不用，我偏用給
    你看；尤其是青少年的反抗期，會表現出這樣的心態與行為
    。(3)強迫性使用：有些是被逼的，不但吸食可能還會被逼去
    販賣毒品。(4)社會消遣性使用：生活上的富裕，常導致精神
    生活上的失喪，有些人下了班，大夥無聊，試試看「毒品」
    到底有什麼「魅力」，再加上「好奇心」的驅使，很快就上
    了「毒鉤」，  欲罷不能。(5)環境與情境的使用：有些人所
    住、所處的環境，不幸附近有販毒的場所，常常受到影響，
    意志不堅，易受誘惑，等到「上癮」再想戒除「毒癮」，已
    是身不由己了。被告施用毒品初始係因「好奇，朋友之引誘
    」而嘗試，之後上癮。觀察勒戒間又認識施用毒品的朋友，
    出來後受不了毒友的誘惑又施用毒品，欲戒不能。現與太太
    同住，也展現戒除毒品的決心，並至基隆長庚醫院、南港昭
    暘診所取藥（美沙酮、舌下錠類藥劑）欲戒絕。唯毒癮戒除
    不易，其自承本案後另有施用毒品的案例，現以逃避毒友及
    至醫院服藥，試圖戒絕毒癮。
  2.犯罪行為人之生活狀況：
    被告家貧，與父母之原生家庭疏離，甫結婚，目前做粗工、
    鐵工維生，其既已成家，若有改過之心，則自應讓其早日回
    歸家庭，幫助家計，並藉助親情促其改過謙善。
  3.犯罪行為人之品行及智識程度：
    被告從小隨父母四處奔波，至多所學校就學，就學情況不安
    定，於國小四年級即輟學，智識程度不高。自少年時期即有
    非行，曾執行感化教育。前此亦有竊盜、毒品等前科，素行
    並非良好。現寄望其因結婚有家庭觀念後，能立志向上，戒
    除不良惡習。
  4.犯罪行為人違反義務之程度及犯罪所生之危險或損害：
    施用毒品雖係自殘的行為，但毒品，不但影響吸食者的情緒
    及思考，進而「控制」正常的生活，讓人在黑暗中慢慢腐化
    。一個家庭，如果父母吸毒，子女成長失去教養依怙，在學
    校同儕間，還會受到嘲笑排擠；如果子女吸毒，父母無依，
    還要承擔「養子不教」的非難，在親朋好友、街坊鄰里面前
    抬不起頭來；且毒品不但是一種惡性消費，阻礙經濟正常發
    展，也使得社會風氣萎靡敗壞，甚至有時不聽家人規勸，弄
    得眷屬失和，或為了要錢買毒品，做出殺父弒母、傷害手足
    ，竊盜、搶劫等非法的事情，自己招致殺身之禍外，還會危
    害他人安全，成為社會的負面資源。
  5.犯罪後之態度：
    被告自警詢初始即坦承犯行，雖見悔意，但觀其前科，因已
    成癮，自戒不易，因而目前有與外界暫時斷絕，以督促其從
    心裡斷絕毒害之誘惑，但刑期則不宜過長，也盼望早日回歸
    新婚家庭，從新作人。
  6.科刑範圍之裁量：
    依我國目前實務量刑之統計上，低度量刑之情形甚為普遍。
    雖每案有其不同之斟酌及考量，但諸如此類自殘行為較重之
    犯罪，量處低度刑罰，並未讓其易科罰金，已足以使其罪刑
    相當。被告及檢察官則未強調科刑範圍，但以其前科紀錄，
    科處六月有期徒刑，得易科罰金之刑度，當然過輕，然其雖
    有數度施用毒品之前科，唯見其有悔悟及愛家之心，刑期仍
    不宜過重，或期能徹底覺悟。因而斟酌上述各情，及其為累
    犯加重其刑之情狀，量處有期徒刑七月，用期被告能把握、
    克服自己，早日回歸社會、家庭，重新做人。
參、適用之法律：
    刑事訴訟法第273條之1、第299條第1項前段，毒品危害防制
    條例第10條第1項，刑法第11條前段、第47條第1項。
本案經檢察官甲○○到庭執行職務。
中    華    民    國    99    年    10    月    14    日
                  刑事第一庭法    官  蔡崇義
以上正本證明與原本無異。
如不服本判決應於收受送達後10日內向本院提出上訴書狀，並應
敘述具體理由；其未敘述上訴理由者，應於上訴期間屆滿後20日
內向本院補提理由書（均須按他造當事人之人數附繕本）「切勿
逕送上級法院」。
中    華    民    國    99    年    10    月    14   日
                            書 記 官  李繼業
附錄論罪法條：
毒品危害防制條例第10條：
施用第一級毒品者，處六月以上五年以下有期徒刑。

司法院資訊處製作；財團法人民間司法改革基金會備份。
